【裁判字號】    98,交聲,299
【裁判日期】    981030
【裁判案由】    違反道路交通管理處罰條例
【裁判全文】
臺灣宜蘭地方法院交通事件裁定         98年度交聲字第299號
原處分機關  交通部公路總局臺北區監理所宜蘭監理站
異  議  人
即受處分人  甲○○
上列異議人即受處分人因違反道路交通管理處罰條例案件，對於
交通部公路總局臺北區監理所宜蘭監理站於民國98年7月14日所
為之宜監字第裁43-Z00000000號裁決處分，聲明異議，本院裁定
如下：
    主  文
異議駁回。
    理  由
一、原處分意旨略以：異議人即受處分人甲○○駕駛其所有車牌
    號碼UR-4353號自用小客車於民國98年6月25日凌晨2時許，
    行經國道五號公路南向42公里處，因超速行駛，為內政部警
    政署國道公路警察局第九警察隊以公警局交字第第Z0000000
    0號舉發違反道路交通管理事件通知單（下稱舉發通知單）
    ，舉發其有違反道路交通管理處罰條例第33條第1項第1款規
    定之事實，爰依上開規定裁處罰鍰新臺幣（下同）3千5百元
    ，並依同條例第63條第1項規定，記違規點數1點。
二、異議意旨略以：異議人即受處分人開車一向都有看儀錶板之
    習慣，當天上匝道時，車速尚未到80公里，更何況也尚未進
    入直線加速道路，警察竟告知異議人在上坡41.2公里處已被
    測到，惟在42公里固定測速照相器之安全區內，根本無法看
    到上坡處之車輛，且警察為何不瞄準直線車輛，反而瞄準上
    坡之車輛？又異議人之車輛因老舊，時速超過100公里時，
    方向盤即會振動，吃胎嚴重，且6月25日之天氣悶熱，對十
    幾年的老車開冷氣，真有辦法在短距離行駛到120公里之時
    速嗎？另異議人是因為無聊，所以開車外出走走，並無趕時
    間之情形。異議人當天確信是看著時速錶開車上高速公路，
    被攔停時，還慢慢的停在警車前方，倘若時速有120公里，
    早就停不大下來了。爰具狀聲明異議，請求撤銷原處分。
三、按汽車行駛高速公路，應依速限標誌指示，高速公路交通管
    制規則第5條第1項前段定有明文。又按汽車行駛於高速公路
    不遵使用限制、禁止、行車管制及管理事項之管制規則而有
    行車速度超過規定之最高速限者，處汽車駕駛人新臺幣3,00
    0元以上6,000元以下罰鍰，道路交通管理處罰條例第33條第
    1項第1款定有明文，而汽車駕駛人駕駛汽車違反道路交通管
    理處罰條例第33條第1項規定者，除應依該條所規定之罰鍰
    處罰外，併予記違規點數1點，道路交通管理處罰條例第63
    條第1項第1款亦有明文。
四、經查：
  (一)異議人甲○○駕駛其所有車牌號碼UR-4353號自用小客車，
    於98年6月25日凌晨2時許，行經國道五號南下42公里處，以
    時速120公里超速行駛之事實，業據證人即本件製單舉發之
    警員徐崇敏於本院調查時結證屬實（見本院卷第21-23頁）
    ，並有舉發通知單、雷射測速儀檢定合格證書各1份及現場
    照片18張在卷可稽（見本院卷第25-45頁），是異議人於上
    開時、地，確有超速以時速120公里之速度行駛之違規行為
    ，足以認定。
  (二)異議人固以前詞置辯。然證人徐崇敏於本院調查時結證稱：
    伊是在國道五號南向42公里處，持雷射槍測速，當時主線道
    及匝道都無車輛，只有異議人從宜蘭匝道開車上來，而雷射
    槍是點對點反射，伊就持雷射槍鎖定異議人的車，測到異議
    人的車速是時速120公里，就攔停異議人。異議人從匝道上
    來到檢測點約4、5百公尺，那段是平坦路段，沒有上坡段，
    當天測距是421公尺，伊是看到異議人車輛後，才用雷射槍
    鎖定測速。伊確定當時都沒有其他車輛，因為當時凌晨2點
    都沒有其他車輛。測距421公尺是雷射槍顯示的，匝道上來
    的地方是41.5公里，如照片所示（當庭繪製），過了41.5
    公里後就是平坦的路段，41.5公里前面如照片所示也還有一
    小路段是平坦的路段等語綦詳（見本院卷第21-23頁），並
    提出雷射測速儀檢定合格證書及現場照片為證（見本院卷第
    32、35-45頁）。而經觀諸現場照片可知，從國道五號高速
    公路宜蘭交流道南下匝道口開車上國道五號高速公路後，在
    南下41.4公里至41.5公里間即是平坦路段至明，確實核與證
    人徐崇敏前揭證述情節相符。併參以交通警員掣單舉發違反
    道路交通管理處罰條例所列之違規事實，乃公務員基於職務
    上權力，依法就特定之具體事件所為具有公法上效果之單方
    行政行為，基於公務員為公法上行為具有公信力之原則，該
    行政處分當可被推定為真正，從而，異議人既未就執勤警員
    之舉發有誤提出相關證據以供調查，本院經查亦無任何證據
    足資證明證人警員有捏造事實違法取締之情事，則執勤警員
    本其維護交通秩序、安全職責所為之舉發，自應受到合法、
    正確之推定；據此，證人徐崇敏對異議人有超速駕駛之違規
    情形與舉發經過已到庭結證如上，而細繹其證述內容尚無前
    後矛盾或與事理不符而存有瑕疵之處，足認證人徐崇敏所述
    ，堪可採信。再者，本件舉發單位使用之機號LP02397號測
    速照相雷達之檢定日期為98年5月20日，有效期限至99年5月
    31日止，於98年6月25日舉發本件違規事件當時，並未逾使
    用之有效期限，是異議人為警舉發時，舉發單位使用之測速
    照相雷達仍在有效使用期限內，有經濟部標準檢驗局雷達測
    速儀檢定合格證書附卷可稽，故該雷達測速器所測得之數據
    可達到符合國家標準之正確性，亦足認定。依此觀之，舉發
    通知單上所載本案雷射測速儀之測距既然是421公尺，警員
    又係站在南下42公里處執行勤務，因此，雷射測速儀鎖定異
    議人所駕駛之車輛並加以測速之地點，應係在南下42公里往
    前421公尺處，亦即41.588公里處，則如前述，異議人駕駛
    車輛遭雷射測速議鎖定測速之41.588公里處，顯然已是平坦
    路段，且該處距離上匝道口後，尚有一小段之加速道平坦路
    段，並非如異議人所辯係上坡路段，警察測速時，根本無法
    看到上坡處之車輛。至於異議人雖辯稱：車牌號碼UR-4353
    號自用小客車因老舊，時速超過100公里時，方向盤即會振
    動，吃胎嚴重，且6月25日之天氣悶熱，對十幾年的老車開
    冷氣，無法在短距離行駛到時速120公里；伊是因為無聊，
    所以開車外出走走，並無趕時間之情形等節，惟每輛車子之
    性能或可能隨著車齡之增長而有所降低，但因保養或使用頻
    率等因素之影響，不盡然車齡十多年之車輛就無法開到時速
    120公里，且超速駕駛和駕駛人趕時間與否，亦無必然之關
    聯性，故異議人此部分所辯，均不足以為據。
五、綜上所述，異議人於上開時、地，駕駛UR-4353號自用小客
    車，確實有「汽車行駛高速公路速度超過規定最高速限（20
    公里以上未滿40公里）」之違規行為，足以認定。從而，原
    處分機關依道路交通管理處罰條例例第33條第1項第1款及第
    63條第1項第1款規定，對異議人裁處3千5百元之罰鍰，並記
    違規點數1點，核無違誤。本件聲明異議為無理由，應予駁
    回。
據上論斷，應依道路交通案件處理辦法第19條，裁定如主文。
中    華    民    國    98    年    10    月    30    日
                  交通法庭  法  官  陳映佐
以上正本證明與原本無異。
如不服本裁定，應於裁定送達後5日內，向本院提出抗告狀（應
附繕本）「切勿逕送上級法院」。
                            書記官  陳憲文
中    華    民    國    98    年    10    月    30    日


司法院資訊處製作；財團法人民間司法改革基金會備份。
